臺灣臺南地方法院民事裁定
109年度消債更字第272號
聲  請  人
即  債務人  黃俊霖  

代  理  人  蘇小津律師（法律扶助）
上列聲請人依消費者債務清理條例聲請更生事件，本院裁定如下
：
    主  文
債務人黃俊霖自民國110年4月13日下午5時起開始更生程序，並
命司法事務官進行本件更生程序。
    理  由
一、按債務人不能清償債務或有不能清償之虞者，且無擔保或無
    優先權之本金及利息債務總額未逾新臺幣（下同）1,200萬
    元者，於法院裁定開始清算程序或宣告破產前，得向法院聲
    請更生；債務人對於金融機構負債務者，在聲請更生或清算
    前，應向最大債權金融機構請求協商債務清償方案，或向其
    住、居所地之法院或鄉、鎮、市、區調解委員會聲請債務清
    理之調解；法院開始更生程序之裁定，應載明其年、月、日
    、時，並即時發生效力，消費者債務清理條例（下稱消債條
    例）第3條、第42條第1項、第151條第1項、第45條第1項分
    別定有明文。
二、本件聲請意旨略以：聲請人積欠無擔保或無優先權之債務總
    額約為105萬6,949元，為清理債務，依消債條例第151條規
    定，於民國109年6月24日聲請前置調解，調解時最大債權金
    融機構為中國信託商業銀行股份有限公司（下稱中國信託銀
    行）。聲請人前於109年4月曾私下向中國信託銀行聲請協商
    ，中國信託銀行認為聲請人甫於108年11月間剛向其申請70
    多萬元之信貸，因而拒絕聲請人之聲請。對於聲請人109年6
    月24日之前置調解聲請，中國信託銀行認為其距109年4月之
    協商聲請尚未逾6個月，拒絕提出調解方案，致聲請人109年
    6月24日之前置調解聲請亦未能成立。又聲請人無擔保或無
    優先權之本金及利息債務總額未逾1,200萬元，復未經法院
    裁定開始清算程序或宣告破產，亦無依消債條例或破產法之
    規定而受刑之宣告。為此，爰依消債條例規定聲請准依更生
    程序清理債務等語。
三、經查：
  ㈠聲請人主張其為一般消費者，5年內未從事小規模營業，現積
    欠無擔保或無優先權之本金及利息債務總額未逾1,200萬元
    ，聲請人已於109年6月間聲請與最大債權金融機構中國信託
    銀行為債務清理之前置調解，前置調解未成立等情，有聲請
    人提出財團法人金融聯合徵信中心查詢當事人綜合信用報告
    回覆書、債權人清冊及調解不成立證明書等件為憑（消債更
    卷第21至23、31至38頁），是聲請人主張其所積欠無擔保或
    無優先權之本金及利息債務總額未逾1,200萬元，並曾踐行
    前置調解程序而調解不成立等事實，可以認定。
　㈡而依據中國信託銀行、台北富邦商業銀行股份有限公司、國
    泰世華商業銀行股份有限公司、台新國際商業銀行股份有限
    公司及台灣樂天信用卡股份有限公司陳報聲請人積欠債務金
    額分別為75萬9,546元、5萬7,150元、8萬3,984元、14萬3,4
    89元及3萬6,387元（消債更卷第93至99、109至147、151至1
    59頁）。聲請人之債務總額應為108萬556元（計算式：75萬
    9,546元＋5萬7,150元＋8萬3,984元＋14萬3,489元＋3萬6,387元
    ＝108萬556元）。
　㈢聲請人稱現任職於東慧國際諮詢顧問股份有限公司（下稱東
    慧顧問公司），並提出服務證明書（消債更卷第231頁）附
    卷為憑，而經本院發函詢問東慧顧問公司，經回覆稱聲請人
    每月實際薪資為2萬7,000元，有東慧顧問公司109年8月24日
    東慧（南）字第10908077號函（消債更卷第107頁）附卷為
    憑。又聲請人107年度申報所得為35萬3,741元、108年度申
    報所得為42萬4,200元，有聲請人提出之107、108年度綜合
    所得稅各類所得資料清單在卷可佐（消債更卷第41至43頁）
    ，核其107、108年平均每月約有3萬2,414元【計算式：（35
    萬3,741元＋42萬4,200元）÷24月＝3萬2,414元，元以下四捨
    五入】，與聲請人主張每月收入為2萬3,800元一情（消債更
    卷第27頁）並不相符，是聲請人每月收入應認定為3萬2,414
    元較為公允，並以此金額作為償債能力之計算基礎。另外，
    聲請人名下有2筆分別位於嘉義縣水上鄉及義竹鄉之土地（
    下稱系爭土地）、車輛1台、郵局存款783元、臺灣企銀存款
    318元、京城銀行存款259元、臺灣銀行存款306元及富邦人
    壽保險股份有限公司（下稱富邦人壽）保單1份，而其解約
    金為1萬4,859元等情，有財產及收入狀況說明書、全國財產
    稅總歸戶財產查詢清單、郵政存簿儲金簿內頁交易明細、臺
    灣企銀存摺內頁交易明細、京城銀行存摺內頁交易明細、臺
    灣銀行存摺內頁交易明細以及富邦人壽陳報狀（消債更卷第
    25、39、173至179、199至213、273頁）在卷為憑，可認屬
    實。
  ㈣按債務人必要生活費用，以最近1年衛生福利部或直轄市政府
    所公告當地區每人每月最低生活費1.2倍定之；受扶養者之
    必要生活費用，準用第1項規定計算基準數額，並依債務人
    依法應負擔扶養義務之比例認定之，消債條例第64條之2第1
    項、第2項分別定有明文。而最近1年衛生福利部所公告之臺
    南市每人每月最低生活費為1萬3,304元（消債更卷第277頁
    ），以1.2倍計算應為1萬5,965元（元以下四捨五入），而
    聲請人所陳之每月生活費用為1萬6,033元（計算式：1,000
    元＋500元＋1,000元＋1,500元＋1,500元＋500元＋1,000元＋9,033
    元＝1萬6,033元，消債更卷第29頁），已逾前揭最低生活標
    準，然其並未提出相關收據以證明其確有逾越前揭最低生活
    標準之必要，是聲請人個人每月生活必要支出仍應以15,965
    元計算為當。又聲請人母親名下僅有郵局存款47,318元，10
    7、108年度又無薪資所得申報，每月除領有國民年金3,772
    元及勞保年金3,000元，共計6,772元（計算式：3,772元＋3,
    000元＝6,772元）外，並無工作收入，此有聲請人母親107、
    108年度綜合所得稅各類所得資料清單、全國財產稅總歸戶
    財產查詢清單及聲請人母親郵政存簿儲金簿內頁資料（見消
    債更卷第161至163、235至249頁）在卷可憑，應認有受扶養
    之必要。而聲請人母親之生活費標準亦應以上開最低生活費
    標準為限，故依前述每人每月1萬5,965元之生活費標準，以
    及聲請人應負擔扶養義務比例認定（母親由兄妹2人共同扶
    養，聲請人應負擔2分之1；消債更卷第233頁），聲請人每
    月扶養母親之費用，應以4,597元為上限（計算式：《1萬5,9
    65元－6,772元》÷2人》＝4,597元，元以下四捨五入），而聲請
    人所陳母親之扶養費用為7,433元（消債更卷第162頁），已
    逾前述最低生活費標準，且聲請人並未提出其他事證證明確
    有特殊支出之需求，難認合理，應以4,597元作為聲請人每
    月需負擔母親生活費用之數額方屬允當。是聲請人每月必要
    生活費用應為2萬562元（計算式：1萬5,965元＋4,597元＝2萬
    562元）。
  ㈤綜上，聲請人之債務總額扣除聲請人之存款及保單解約金，
    尚積欠106萬4,031元（計算式：108萬556元-1,666元-1萬4,
    859元＝106萬4,031元），而依聲請人每月可清償債務數額為
    1萬1,852元（計算式：3萬2,414元－2萬562元＝1萬1,852元）
    ，就中國信託銀行所提出之每月1萬3,222元，共分80期之清
    償方案（消債更卷第149頁），實已無力負擔，更何況聲請
    人另有其他多筆債務仍需清償。又聲請人雖有車輛1台及系
    爭土地，惟該車輛是95年出廠（消債更卷第39頁），車齡已
    逾10年，即使尚未毀損，價值亦不足以清償聲請人積欠之債
    務，而系爭土地又僅分別持有15萬分之1及24分之1之權利範
    圍（消債更卷第251至253頁），價值不高、不易變現，縱依
    公告土地現值計算，亦僅有數萬元之價值，實難以清償聲請
    人前述所負債務。是聲請人確已達不能清償債務或有不能清
    償之虞之程度。
四、綜上所述，聲請人僅是一般消費者，積欠之無擔保或無優先
    權之本金及利息債務總額在1,200萬元以下，並曾與最大債
    權金融機構中國信託銀行為債務清償方案之調解，惟調解不
    成立，且未經法院裁定開始清算程序或宣告破產，亦無依消
    債條例或破產法之規定而受刑之宣告之情，有本院消債事件
    查詢作業紀錄、臺灣高等法院被告前案紀錄表在卷可憑（消
    債更卷第53至55頁），又查無消債條例第6條第3項、第8條
    或第46條各款所定駁回更生聲請之事由存在，則聲請人聲請
    更生，應屬有據。
五、末按，法院裁定開始更生或清算程序後，得命司法事務官進
    行更生或清算程序，必要時得選任律師、會計師或其他適當
    之自然人或法人一人為監督人或管理人，消債條例第16條第
    1項定有明文。本件既經本院裁定開始更生程序，爰併依前
    開規定，命司法事務官進行更生程序。
中　　華　　民　　國　　110 　年　　 4　　月　　13　　日
                  民事第一法庭  法　官　廖建瑋
以上正本係照原本作成。
本裁定不得抗告。
本裁定已於民國110 年 月 日下午5 時公告。
中　　華　　民　　國　　110 　年　　 4　　月　　13　　日
                                書記官　鄭梅君